臺灣雲林地方法院民事判決
111年度簡上字第78號
上  訴  人  許永恩  
被  上訴人  林珈名  
上列當事人間損害賠償事件，上訴人對於中華民國111年8月19日
本院虎尾簡易庭第一審判決（111年度虎簡字第156號）提起上訴
，本院於民國111年11月28日言詞辯論終結，判決如下：
    主  文
上訴駁回。
第二審訴訟費用由上訴人負擔。
    事實及理由
一、被上訴人即原審原告起訴主張：
　㈠被上訴人與訴外人羅曉彤於民國108年9月16日結婚，婚後共
    同居住在雲林縣○○鎮○○路00號租屋處，感情融洽。詎上訴人
    明知羅曉彤為有夫之婦，竟於被上訴人與羅曉彤婚姻存續中
    ，在111年4月15日晚上，趁二人為工作上同事之便，在雲林
    縣虎尾鎮之虎尾好聲音KTV續攤時，在虎尾好聲音KTV包廂內
    發生熱吻及牽手之肢體接觸逾矩行為；另於111年4月14日至
    111年4月17日清晨，二人互相傳送「回想那個觸感」、「沒
    什麼記憶了，可能要多試幾次」、「來啦直接約下一次」、
    「多P要找誰」、「小棒棒可滿足不了我」、「我怕你太鬆
    我才會沒感覺」、「來試阿」、「想對你幹壞事」、「我要
    幹你」、「感覺很刺激」、「還是你。。。想試」、「不試
    試看怎麼知道」、「怕一下就頂到了」、「你一直都是壞人
    阿」、「不然你怎麼會。。。」、「沒有，下一秒就親上去
    了」、「但你也很享受阿」、「從你靠過來牽手那時候就怪
    怪的」、「明明是你牽我的」、「阿你還不是沒反抗」、「
    就直接牽著了」、「所以昨天的前戲讓你很興奮？」、「我
    喜歡被男人玩」、「想起來就興奮了」、「所以你濕了？」
    、「求我就給你」、「因為我知道你很享受阿」、「手那麼
    冰還亂摸，下次就咬你」、「就是要摸到熱阿」、「但你是
    人妻阿」、「但那也只是個身分而已，出來玩大家都是單身
    的」、「如果你奶再大一點會更刺激」、「第一次這樣，好
    刺激喔」、「直接騎上來摸爆你」、「你可以在我面前高潮
    阿」等煽情、鹹濕、挑逗言語，已逾越一般朋友正常互動分
    際，侵害被上訴人身為羅曉彤配偶之身分法益。
　㈡上訴人與羅曉彤二人上開行為，已嚴重破壞他人婚姻之信賴
    及家庭之穩定，干擾或妨害他人夫妻維持婚姻共同生活圓滿
    、安全及幸福之權利，影響配偶之身分法益至鉅，情節重大
    。為此，被上訴人依民法第184條第1項、第185條第1項前段
    、第195條第1項前段、第3項等規定，請求上訴人與羅曉彤
    二人連帶賠償被上訴人新臺幣（下同）40萬元，及自起訴狀
    繕本送達翌日起至清償日止，按年息百分之五計算之利息等
    語。
二、上訴人即原審被告則以：
　㈠上訴人知悉羅曉彤已婚之事實，但111年4月15日店裡聚會當
    天，伊與羅曉彤親吻的原因是大家起鬨，只有嘴碰嘴一至兩
    秒，除了上訴人外，羅曉彤也有跟另一位女同事有親吻行為
    ，唱歌時有牽手，也有和老闆娘牽手。至於通訊軟體LINE聊
    天記錄，是上訴人與羅曉彤二人為化解尷尬所為。事後上訴
    人母親已代上訴人給付3,600元的紅包給被上訴人，被上訴
    人也已經接受等語。
　㈡上訴人於本院除引用原審之陳述及舉證外，並補稱：通訊軟
    體LINE聊天記錄，是上訴人與羅曉彤二人以開玩笑方式化解
    前晚玩過嗨的尷尬，內容只是同事間的拌嘴互虧，由對話的
    內容反可做為雙方沒有交往及逾矩行為之證明。相較聚餐當
    晚羅曉彤與上訴人間之親吻行為，一般外國人在見面時互相
    擁抱親吻的程度更加熱情，能否以上訴人與羅曉彤於聚餐時
    之親吻行為，即認侵害配偶權情節重大？另朋友間稍有性意
    味之互虧言語，是否即屬侵害配偶權情節重大？僅因一次聚
    餐酒後唱歌興奮間同事間之親吻及LINE互虧嘴砲聊天即要賠
    償5萬元，實屬過苛等語。
三、原審為被上訴人部分勝訴之判決，即判命上訴人與羅曉彤連
    帶給付被上訴人46,400元，及自111年6月2日起至清償日止
    ，按年息分之五計算之利息，並依職權為假執行之宣告。上
    訴人不服，提起上訴，上訴聲明：㈠原判決廢棄；㈡被上訴人
    在第一審之訴駁回；㈢第一、二審訴訟費用由被上訴人負擔
    。被上訴人則答辯聲明：㈠上訴駁回；㈡上訴費用由上訴人負
    擔。
四、本件兩造所爭執之處，厥在於上訴人與羅曉彤間在聚餐時所
    為親吻行為及在LINE通訊軟體上所為對話內容是否侵害被上
    訴人配偶之身分法益情節重大？被上訴人請求上訴人賠償，
    有無理由？茲論述如下：
  ㈠按判決書內應記載之事實，得引用第一審判決。又判決書內
    應記載之理由，如第二審關於攻擊或防禦方法之意見及法律
    上之意見與第一審判決相同者，得引用之，民事訴訟法第45
    4條第1項前段、第2項前段分別定有明文。此一規定，依同
    法第436條之1第3項，於簡易程序之第二審亦有準用。本院
    對兩造所提出攻擊、防禦方法之意見及法律上意見，與第一
    審判決相同，爰引用第一審判決關於理由之記載。以下僅就
    兩造在第二審提出之攻擊防禦方法加以判斷。
  ㈡按因故意或過失，不法侵害他人之權利者，負損害賠償責任
    。故意以背於善良風俗之方法，加損害於他人者亦同；數人
    共同不法侵害他人之權利者，連帶負損害賠償責任；不法侵
    害他人之其他人格法益而情節重大者，被害人雖非財產上之
    損害，亦得請求賠償相當之金額；前項規定，於不法侵害他
    人基於配偶關係之身分法益而情節重大者，準用之，民法第
    184條第1項、第185條第1項前段及第195條第1項、第3項分
    別定有明文。次按侵害配偶權之行為，並不以發生通姦或相
    姦之行為為限，是倘夫妻任一方與他人有逾越普通朋友之社
    交往來行為，存有逾越通常合理之往來關係，對於家庭正常
    共同生活之圓滿顯然已有負面之影響，或逾越通常社交禮節
    範疇，足以干擾婚姻，破壞他人對於婚姻和諧圓滿之期待及
    對於配偶之一方忠誠義務之要求，達破壞婚姻關係之信賴基
    礎，即構成侵害他方基於配偶關係之身分法益，其情節重大
    者，應負非財產上之損害賠償責任。至於情節是否重大，應
    視個案行為人是故意或過失、不當交往行為之情狀、侵害配
    偶關係身分法益之程度等個別情事客觀判斷之。
　㈢上訴人主張：上訴人與羅曉彤間於聚餐時之親吻行為，並未
    超越外國人間見面擁抱親吻行為之熱情程度；至於上訴人與
    羅曉彤間於通訊軟體LINE聊天記錄，是二人以開玩笑方式化
    解前晚玩過嗨的尷尬，內容只是同事間的拌嘴互虧，由對話
    的內容反可做為雙方沒有交往及逾矩行為之證明，難認侵害
    配偶權情節重大等語。惟查，上訴人明知羅曉彤為有夫之婦
    ，竟於聚餐時與羅曉彤間為嘴對嘴之親吻行為，顯已逾越通
    常社交禮節範疇；另上訴人與羅曉彤二人於LINE通訊軟體上
    所為對話內容有明顯露骨、煽情、鹹濕及性行為等情節之字
    句，亦逾越普通朋友之社交往來行為，對於家庭正常共同生
    活之圓滿顯然已有負面之影響，足以干擾婚姻，破壞他人對
    於婚姻和諧圓滿之期待及對於配偶之一方忠誠義務之要求，
    已達破壞婚姻關係之信賴基礎，堪認侵害他方基於配偶關係
    之身分法益情節重大，上訴人主張上開行為並未侵害配偶權
    且非情節重大云云，洵不足採。
　㈣綜上，被上訴人主張上訴人有侵害配偶權行為，為有理由，
    則被上訴人基於侵權行為之法律關係請求上訴人賠償非財產
    上損害，核屬有據。至非財產上損害之精神慰撫金數額，究
    竟若干為適當，應斟酌兩造身分、地位及經濟狀況，俾為審
    判之依據。原審審酌兩造學歷、經歷及財產狀況認被上訴人
    請求精神慰撫金數額以5萬元為適當，核屬適當，上訴人主
    張上開金額實屬過苛云云，尚不足採。
　㈤綜上所述，經扣除上訴人事後已經賠付被上訴人3,600元後，
    則被上訴人依侵權行為之法律關係，請求上訴人給付46,400
    元及自111年6月2日起至清償日止，按年息百分之五計算之
    利息，為有理由。原審為被上訴人部分勝訴之判決，並依職
    權就勝訴部分為假執行之宣告，並駁回被上訴人其餘請求，
    於法並無違誤。上訴意旨指摘原判決不當，求予廢棄改判，
    為無理由，應予駁回。
  ㈥本件事證已臻明確，兩造其餘之攻擊或防禦方法及所舉之證
    據，經本院斟酌後，認均不足以影響本判決之結果，自無一
    一論駁之必要。
五、據上論結，本件上訴為無理由，依民事訴訟法第454條第2項
    前段、第436條之1第3項、第449條第1項、第78條，判決如
    主文。
中　　華　　民　　國　　111 　年　　12　　月　　12　　日
                  民事第二庭  審判長法  官  陳秋如
                                    法  官  黃偉銘
                                    法  官  冷明珍  
以上正本係照原本作成。
本判決不得上訴。           
中　　華　　民　　國　　111 　年　　12　　月　　12　　日
                                    書記官  黃佑怡